【裁判字號】    88,易,2648
【裁判日期】    890307
【裁判案由】    傷害
【裁判全文】
臺灣臺北地方法院刑事判決                        八十八年度易字第二六四八號
    公  訴  人  臺灣臺北地方法院檢察署檢察官
    被      告  乙○
    被      告  甲○○
    選任辯護人  吳振賓
右列被告因傷害案件，經檢察官提起公訴（八十八年度偵字第一Ｏ八二Ｏ號），本院
判決如左：
    主  文
乙○傷害人之身體，處有期徒刑肆月，如易科罰金，以參佰元折算壹日。
甲○○傷害人之身體，處罰金參仟元，如易服勞役，以參佰元折算壹日。
    事  實
一、乙○與甲○○間原有債務糾紛，於民國八十八年四月十四日晚間七時許，甲○○
    應台北市○○○路○段四十三號三樓之九之住戶卓榮淇之請託，前往該大樓一樓
    處修理信箱鎖，適為同住於該大樓一樓之乙○發現，乃趨前向甲○○催討債款，
    二人繼而發生爭執、拉扯，甲○○乃憤而執持以修鎖之螺絲起子一支（未扣案）
    向乙○之手部戳刺，致乙○之右側第四指致生挫傷瘀血之傷害，乙○心有未甘，
    迅即返家取鋁棒一支（未扣案）毆擊甲○○之左前臂，並出拳毆打甲○○之頭、
    頸部位，致甲○○因而受有左前臂尺骨開放性骨折併橈骨脫位、頭部外傷併腦挫
    傷、頸部挫傷等傷害。
二、案經被害人乙○、甲○○訴由台北市政府警察局中山分局移送台灣台北地方法院
    檢察署檢察官偵查起訴。
    理  由
一、訊之被告乙○固坦承有持鋁棒傷害甲○○之犯行，惟辯稱並未另行出拳毆打甲○
    ○云云；另訊之被告甲○○則矢口否認犯行，辯稱：是伊蹲著開鎖時，乙○把伊
    拉起來，拿鋁棒打伊，並用手打伊頸部、頭部，伊並未持工具刺傷乙○，乙○之
    傷單是四月十九日，與案發時相隔五日，應驗不出來云云。惟查，（一）、乙○
    於上揭時、地確有持鋁棒毆打甲○○，致甲○○受有左前臂尺骨開放性骨折併橈
    骨脫位之傷害一情，業據乙○坦承不諱，且有馬偕紀念醫院診斷證明書影本一紙
    附卷可憑，自堪採信。（二）、甲○○於上揭時日除受有上揭左前臂骨折之傷害
    外，另受有頭部外傷併腦挫傷、頸部挫傷之傷害一情，並據上揭診斷證明書載明
    甚詳，參諸證人即大樓管理員莊世賢於偵訊中證稱：乙○有拿木棍，但有沒有打
    伊沒看見，伊有看見乙○用拳頭打甲○○等語（詳偵查卷第十九頁反面），核與
    甲○○指訴相符，足認乙○上揭辯詞，應屬避重就輕之詞，不足採信，其確有出
    拳毆傷甲○○頭、頸部位之行為，堪予認定。（三）、證人卓榮淇證稱：案發當
    天伊找甲○○來修鎖，他有先打電話說他會去樓下修鎖，修完之後會上三樓修我
    家的鎖等語（詳偵查卷第二十八頁反面），核與乙○於警訊中供稱：見到甲○○
    正替別人開鎖，所以伊就上前跟吳催討債款，二人便發生口角，繼而有肢體上之
    衝突互毆，伊本人也被甲○○毆打致右手第四指挫傷瘀血等語（詳偵查卷四頁反
    面）相符，足徵甲○○辯稱案發當時係在為人開鎖等語，應符真實。惟訊之證人
    即乙○之鄰居林雪惠證稱：當天伊下樓要去乙○所開之洗衣店拿送洗之衣服，伊
    與其母在聊天，聽見店外面有爭吵聲，見乙○手有流血，匆忙進店拿了一支棒球
    棒出去，伊與其母跟了出去，見乙○與甲○○在拉扯等語（詳偵查卷第三十六頁
    反面），指明乙○確因與甲○○發生爭執後受有手傷，訊之甲○○對林雪惠上揭
    證詞亦未爭執，並供稱：在伊修鎖時，乙○就把伊拉起來，當時二人即有拉扯，
    是否當時有把他的手弄傷，伊不清楚等語（詳偵查卷第三十七頁），據此，甲○
    ○既於工作之際手執起子，因遭乙○拉起而與乙○發生拉扯，則渠以持有之起子
    刺傷乙○，並不違常情，況證人王雪惠於嗣後確見到乙○手部有受傷之情狀，從
    而，乙○供稱係遭甲○○以螺絲起子刺傷等語，並提出載有「右側第四指挫傷瘀
    血」之馬偕紀念醫院診斷證明書一紙以資佐證，洵堪採信。至乙○所提出之診斷
    證明書雖記載甲○○係於案發後之五日即四月十九日始行就診，然衡以受傷部位
    之癒合程度本取決於個人體質、傷勢及事後處置之方式，尚難一以論之，自無僅
    憑診斷日期非受傷日期一節，即否決該診斷證明書之證明力，仍應參酌其他事證
    以資認定，而乙○確於上揭時地受有手傷一情，已如上述，是上揭診斷證明書之
    記載應屬真實無誤，亦堪採認。又螺絲起子為足以傷害人身體之器械，為具有危
    險性之凶器（最高法院七十九年度台上字第五二五三號判例可資參照），是甲○
    ○以螺絲起子戳刺乙○之行為，當存有傷害乙○之故意，至堪認定。綜上，被告
    乙○、甲○○上揭所辯，均不足採，二人傷害犯行均堪認定。
二、核被告二人所為，均係犯刑法第二百七十七條第一項之傷害罪。爰審酌被告二人
    僅以細故爭執即互為傷害、雙方傷害之手段、所生危害及犯罪後之態度等一切情
    狀，分別量處如主文所示之刑，並諭知易科罰金、易服勞役之折算標準，以資懲
    儆。
據上論斷，應依刑事訴訟法第二百九十九條第一項前段、刑法第二百七十七條第一項
、第四十一條、第四十二條第二項、罰金罰鍰提高標準條例第一條前段、第二條，判
決如主文。
中    華    民    國      八十九      年      三      月      七      日
                                      臺灣臺北地方法院刑事第七庭
                                          法  官  許  紋  華
右正本證明與原本無異。
如不服本判決，應於判決送達後十日內，向本院提出上訴狀。
                                          書記官  官  碧  玲
中    華    民    國      八十九      年      三      月      八      日
附錄法條
刑法第二百七十七條
傷害人之身體或健康者，處三年以下有期徒刑，拘役或一千元以下罰金。
犯前項之罪，因而致人於死者，處無期徒或七年以上有期徒刑，致重傷者，處三年以
上、十年以下有期徒刑。


司法院資訊處製作；財團法人民間司法改革基金會備份。
